臺灣高雄地方法院刑事判決　　　　　　　　　　　 九十三年度訴字第二七一六號
　　公　訴　人　臺灣高雄地方法院檢察署檢察官
　　被　　　告　甲○○
右列被告因毒品危害防制條例案件，經檢察官提起公訴（九十三年度偵字第四八三九
號），本院依簡式審判程序審理，判決如左：
    主  文
甲○○施用第一級毒品，處有期徒刑壹年貳月，扣案之注射針筒貳支、鏟管壹支均沒
收、銷燬之。
    事  實
一、甲○○前於民國九十年間因施用毒品案件，經本院以九十年度毒聲字第一八五六
    號裁定送觀察、勒戒後，認有繼續施用毒品之傾向，復由本院以九十年度毒聲字
    第二七○○號裁定令入戒治處所施以強制戒治，期間經評定為合格，本院乃以九
    十年度毒聲字第五九二二號裁定停止戒治，所餘戒治期間並付保護管束，嗣於十
    九一年四月二十一日執行保護管束期滿，業由臺灣高雄地方法院檢察署檢察官於
    九十一年五月二十三日，以九十一年度戒毒偵字第四五五號為不起訴處分確定。
    甲○○又自九十二年二月某日起至同年十二月九日上午某時止，連續施用第一級
    毒品海洛因，經臺灣高雄地方法院檢察署檢察官提起公訴並向本院聲請令入戒治
    處所施以強制戒治，經本院分別以九十二年度毒聲字第七二一九號案件裁定送強
    制戒治（強制戒治部分於九十三年一月九日因毒品危害防制條例修正而釋放），
    及於九十三年五月十九日以九十三年度訴字第七四○號判處有期徒刑十月（於同
    年六月十四日判決確定）。嗣甲○○仍不知悔改，復於九十三年六月二日，在高
    雄縣岡山鎮某處以將海洛因及甲基安非他命相混摻後再以火燒烤使之產生煙霧再
    以口鼻吸入之方式，同時施用第一級毒品海洛因及第二級毒品甲基安非他命一次
    。迄於九十三年六月四日十三時四十五分許，在高雄縣岡山鎮○○路與嘉華路口
    處為警查獲，並扣得其持有之注射針筒二支、鏟管一支。
二、案經高雄縣警察局岡山分局報告臺灣高雄地方法院檢察署檢察官偵查起訴，本院
    依簡式審判程序審理。
    理  由
一、本件被告甲○○所犯係死刑、無期徒刑、最輕本刑為三年以上有期徒刑以外之罪
    ，其於準備程序中就被訴事實為有罪之陳述，經法官告知簡式審判程序之旨，並
    聽取公訴人及被告之意見後，經本院裁定由受命法官獨任進行簡式審判程序，合
    先敘明。
二、訊據被告甲○○對其右揭時、地施用第一級毒品海洛因及第二級毒品甲基安非他
    命之事實，於本院審理時均坦承不諱，且被告於九十三年六月四日，經警採集之
    尿液送驗結果，呈嗎啡及甲基安非他命陽性反應，有高雄縣政府衛生局九十三年
    六月二十三日（九三）煙檢字第一二一六號煙毒尿液檢驗成績書一紙附卷可憑。
    足認被告確有施用第一級毒品海洛因及第二級毒品安非他命之行為無訛。被告前
    於九十年間因施用毒品案件，經本院以九十年度毒聲字第一八五六號裁定送觀察
    勒戒後，認有繼續施用毒品之傾向，復由本院以九十年度毒聲字第二七○○號裁
    定令入戒治處所施以強制戒治，期間經評定為合格，本院乃以九十年度毒聲字第
    五九二二號裁定停止戒治，所餘戒治期間，並付保護管束，嗣於九十一年四月二
    十一日執行保護管束期滿，業由臺灣高雄地方法院檢察署檢察官於九十一年五月
    二十三日，以九十一年度戒毒偵字第四五五號為不起訴處分確定之事實，有上開
    不起訴處分書及臺灣高等法院被告全國前案紀錄表各一份在卷可稽，是被告前曾
    初犯施用毒品案件，於前揭強制戒治執行完畢釋放後及檢察官不起訴處分後五年
    內，再犯本件施用毒品罪，業已符合九十三年一月九日施行後之毒品危害防制條
    例第二十三條第二項規定「於強制戒治執行完畢釋放後，五年內再犯施用毒品之
    罪」之起訴要件，依法應予追訴論科。
三、按刑事訴訟法第三百零二條第一款規定，案件曾經判決確定者，應為免訴之判決
    ，係以同一案件，已經法院為實體上之確定判決，該被告應否受刑事制裁，既因
    前次判決而確定，不能更為其他有罪或無罪之實體上裁判，此項原則，關於實質
    上一罪或裁判上一罪，其一部事實已經判決確定者，對於構成一罪之其他部分，
    固亦均應適用，但此種事實係因審判不可分之關係在審理事實之法院，就全部犯
    罪事實，依刑事訴訟法第二百六十七條規定，本應予以審判，故其確定判決之既
    判力自應及於全部之犯罪事實，惟若在最後審理事實法院宣示判決後始行發生之
    事實，既非該法院所得審判，即為該案判決之既判力所不能及（最高法院三十二
    年上字第二五七八號判例參照），是既判力對於時間效力之範圍應以最後審理事
    實法院之宣示判決日為判斷之標準，而上開判例稱「最後審理事實法院」而非謂
    「最後事實審」，顯然不限於二審判決，因而在未經上訴於二審法院之判決，亦
    屬相同，否則，如認判決在一審確定者，其既判力延伸至確定之時則於第一審法
    院宣示判決後因被告逃匿無法送達延宕確定日期，在此期間，被告恣意以概括之
    犯意連續為同一罪名之犯行，而受免訴判決，其有違公平正義原則，實非確當（
    最高法院八十二年度第四次刑事庭會議 (一)決議參照）。故被告雖曾自九十二
    年二月間某日起，至同年十二月九日止，有連續施用第一級毒品海洛因之犯行，
    惟被告該次犯行，業經經本院於九十三年五月十九日以九十三年度訴字第七四○
    號案件判處有期徒刑十月，嗣因當事人均未上訴而於同年六月十四日判決確定，
    有臺灣高等法院被告全國前案紀錄表一份在卷可稽，揆諸前開說明，該判決既判
    力對於時間效力之範圍，應以最後事實審之本院九十三年度訴字第七四○號案件
    宣示判決之日即九十三年五月十九日為標準。而本件犯罪時間則係於九十三年六
    月二日，已於該案件宣示判決日之後，自非該確定判決效力所及，仍應予以追訴
    審判，附此敘明。
四、按海洛因為毒品危害防制條例第二條第二項第一款所明定之第一級毒品，甲基安
    非他命則係同條例第二條第二項第二款附表二第八十九項所明定之第二級毒品，
    故核被告所為，係犯同條例第十條第一項之施用第一級毒品罪及同條例第十條第
    二項之施用第二級毒品罪。被告施用第一級毒品及第二級毒品前持有毒品海洛因
    、甲基安非他命之行為，本應論以持有之罪，惟持有毒品之行為由其後施用毒品
    之行為所吸收，不另論罪。被告係以將海洛因及甲基安非他命相混合一起燒烤使
    之產生煙霧後吸食之方式，同時施用第一級毒品海洛因及第二級毒品甲基安非他
    命，故被告所犯上開二罪係以一行為而觸犯數罪名，屬想像競合犯，應依刑法第
    五十五條之規定從一重處斷。公訴人雖認被所犯上開二罪間，行為不同，罪名互
    殊，犯意各別，認應予分論併罰等語，惟本件並無證據證明被告係分別施用第一
    級毒品海洛因及第二級毒甲基安非他命，而被告復自承係以上開方式同時施用此
    二種毒品，故尚難認被告施用此二種毒品係以二次不同之行為而分別施用，是公
    訴人認被告所犯上開二罪名應予分論併罰等語，容有誤會。爰審酌被告前因犯毒
    品危害防制條例案件經觀察、勒戒及強制戒治，為不起訴處分確定後，仍未能徹
    底戒絕毒品，再度於九十二年間連續施用第一級毒品海洛因，經本院於九十三年
    五月十九日以九十三年度訴字第第七四○號判處有期徒刑十月後（於同年六月十
    四日判決確定，本件非該確定判決效力所及，已如前述），仍再犯本件之施用第
    一、二級毒品罪，顯見其無戒毒悔改之意，惟念其施用毒品之次數、時間久暫及
    施用毒品乃自戕一己之身體健康，尚未對他人造成危害，且犯後已坦承犯行，態
    度良好等一切情狀，量處如主文所示之刑。至扣案之注射針筒二支、鏟管一支，
    經送驗後確呈海洛因陽性反應，有高雄醫學大學附設中和紀念醫院管藥認可字第
    ○○五號檢驗報告二紙在卷可稽，因注射針筒、鏟管上摻含之毒品已無從析離，
    亦應視為毒品，不問屬於犯人與否，均依毒品危害防制條例第十八條第一項前段
    規定，併予宣告沒收銷燬之。
據上論斷，應依刑事訴訟法第二百七十三條之一第一項、第二百八十四條之一、第二
百九十九條第一項前段，毒品危害防制條例第十條第一項、第二項、第十八條第一項
前段，刑法第十一條、第五十五條，判決如主文。
本案經檢察官葉芳秀到庭執行職務。
中      華      民      國      九十三    年    十一    月    三十      日
                                  臺灣高雄地方法院刑事第十庭
                                      法  官   王啟明
右正本證明與原本無異。
如不服本判決，應於判決送達後十日內，向本院提出上訴狀。
                                      書記官    陳寰瑛
中    華    民    國      九十三      年      十一    月   三十    日
附錄所犯法條：
毒品危害防制條例第十條
施用第一級毒品者，處六月以上五年以下有期徒刑。
施用第二級毒品者，處三年以下有期徒刑。
